【裁判字號】    90,台上,4956
【裁判日期】    900809
【裁判案由】    違反槍砲彈藥刀械管制條例
【裁判全文】
最高法院刑事判決                                九十年度台上字第四九五六號
    上  訴  人  甲○○
右上訴人因違反槍砲彈藥刀械管制條例案件，不服台灣高等法院高雄分院中華民國八
十八年五月六日第二審判決（八十七年度上訴字第二一七五號，起訴案號：台灣高雄
地方法院檢察署八十六年度偵字第六二九六號），提起上訴，本院判決如左：
    主  文
原判決撤銷，發回台灣高等法院高雄分院。
    理  由
本件原判決認定上訴人甲○○（綽號眼鏡）及張榮淋（綽號小林仔）與黃書宗係舊識
，張榮淋因遭人圍毆及經台灣高雄地方法院八十四年感裁字第八七號裁定以其係流氓
為由諭令交付感訓處分，而懷疑黃書宗暗中唆使及檢舉所致，為求報復，乃邀約邱崑
崙（綽號崙仔）、許文寬（綽號大目）、郭登裕等人，基於共同以強暴手段剝奪黃書
宗行動自由之犯意聯絡，於民國八十六年三月六日十六時五十分許，共同持可供軍事
上使用並具有殺傷力之西德製八ＭＭ半自動金屬改造模型手槍一支、土造子彈六發及
不具殺傷力之不詳槍枝四支、子彈數發，在高雄縣大寮鄉○○○路「願上鉤」海釣場
會合後，由郭登裕駕駛車牌Ｋ二－一六○五號自用小客車附載張榮淋、邱崑崙、許文
寬三人，上訴人另駕駛車牌Ｆ五－二二八九號自用小客車在前引導，同至高雄市○○
區○○路六一八巷一弄九號黃書宗經營之覺民遊藝場，將黃書宗強行押上郭登裕駕駛
之自用小客車載往高雄縣大寮鄉義和村溪底砂石場附近之普隆堂寺廟旁，上訴人駕駛
該Ｆ五－二二八九號自用小客車尾隨於後，抵達上開普隆堂寺廟旁之貨櫃屋強押黃書
宗入內與之理論，嗣張榮淋、邱崑崙、許文寬、郭登裕察覺警察在附近巡邏，因而逃
逸，上訴人則佯裝不知情，於當晚七時許將黃書宗載回其住處，而後經警循線於同日
晚上在高雄縣大寮鄉○○村○○路九十五號逮捕郭登裕並在其所駕駛之前開自用小客
車內查獲其持以強押黃書宗之上述改造模型槍一支、土造子彈六發（因鑑定拆解、試
射各二發，剩餘二發）等情，因而撤銷第一審論處上訴人共同未經許可無故持有手槍
罪刑之判決，改判論處上訴人共同未經許可無故持有改造模型槍罪刑，固非毫無見地
。
惟查：（一）有罪之判決書，須於事實欄，就犯罪構成要件及與適用法令有關之事實
，明確認定，詳細記載，並於理由敘明所憑之證據及認定之理由，始足為適用法律之
準據。倘事實欄已敘及，而理由未加以說明，是為理由不備，理由內已加以說明，而
事實欄無此記載，則理由失其依據，均足構成撤銷之原因。本件原判決事實欄雖認定
張榮淋、邱崑崙、許文寬、郭登裕共同持有可供軍事上使用並具有殺傷力之改造模型
槍、土造子彈及不具殺傷力之槍枝、子彈，駕駛自用小客車至高雄市黃書宗經營之覺
民遊藝場強押黃書宗，係由上訴人駕駛另一輛自用小客車在前引導，俟張榮淋、邱崑
崙、許文寬、郭登裕將黃書宗押上自用小客車載往高雄縣大寮鄉義和村溪底砂石場附
近普隆堂旁之貨櫃屋，上訴人則駕車尾隨於後等情，然上訴人是否與張榮淋、邱崑崙
、許文寬、郭登裕有犯意聯絡﹖是否參與強押黃書宗之行為﹖其駕車在前引導及尾隨
於後，是為自己犯罪之意思而為之﹖抑或僅具幫助張榮淋、邱崑崙、許文寬、郭登裕
等人犯罪之意思﹖凡此俱攸關上訴人所應負刑責之認定與法律之適用，乃原判決事實
欄竟未予明白認定、詳確記載，則原判決依修正前槍彈藥刀械管制條例第九條之一
第三項、第十三條之一及刑法第十一條前段、第二條第一項但書、第二十八條、第一
百八十七條、第三百零二條第一項、第五十五條規定論處上訴人共同未經許可無故持
有改造模型槍罪刑，本院尚無從為其適用法律是否適當之判斷。又原判決事實欄雖認
定上開模型槍一支及土造子彈六發可供軍事上使用，然就其所憑之證據暨認定之理由
，則未於理由欄詳予說明，亦嫌理由欠備。（二）持槍砲用以剝奪他人之行動自由或
為其他犯罪行為，如其持有之初即意圖供自己犯該罪之用，其持有槍砲與剝奪他人行
動自由或其他所犯罪名即有方法與目的之牽連關係，應依刑法第五十五條從一重處斷
，如其持有之初並非意圖供自己犯該罪，或無供自己犯罪之意圖而僅單純持有，以後
始另行起意，則其所犯持有槍砲罪與剝奪他人行動自由或其他罪名，應依刑法第五十
條併合處罰。卷查郭登裕在警訊供稱：上開槍彈是許文寬用一個黑色塑膠袋裝著，在
高雄市○○路與覺民路交叉路口分配予伊等使用（見警卷五頁），於偵查供稱：上開
槍枝是許文寬拿來的（偵查卷九頁），在第一審供稱：許文寬拿一個手提袋，後來才
知手提袋內是槍（八十六年度訴字一一四一號卷二九頁）各等語，許文寬在第一審供
稱：伊所拿手提袋，是張榮淋所交付等情（八十六年度訴字一一四一號卷二九頁），
張榮淋於警訊則供稱：伊等作案所持用之槍枝是綽號眼鏡之上訴人提供云云（八十六
年度訴字一一四一號卷四四頁）；則上開槍彈究竟出於何人提供﹖是否上訴人﹖並非
無疑；又如係上訴人，則上訴人究竟於何時因何目的而持有上開槍彈﹖其持有之初是
否意圖供自己剝奪黃書宗行動自由之用﹖抑或原無供自己犯罪之意圖而僅單純持有，
嗣後始另行起意持以剝奪黃書宗行動自由﹖凡此俱與認定上訴人所為持有上開槍彈與
剝奪黃書宗行動自由之犯罪應依刑法第五十五條從一重處斷或依刑法第五十條併合處
罰，至關重要，原審未詳予調查，並為必要之論斷與說明，即遽行判決，就上訴人所
犯之罪依刑法第五十五條從一重處斷，難謂無應於審判期日調查之證據未予調查之違
法。（三）供述證據，彼此間有所歧異，或相互矛盾時，究竟何者為可採，事實審法
院應綜合案內一切相關證據，本其自由心證予以斟酌，不得違背經驗法則，並應受論
理法則之支配，如證據之本身有瑕疵，或尚有疑竇即通常一般人仍有所懷疑者，在究
明以前，尚難採為有利或不利被告之認定。本件第一審共同被告張榮淋雖否認有擄人
勒贖犯行，辯稱：伊遭提報流氓，因係黃書宗檢舉，為教訓黃書宗，始與郭登裕等人
將黃書宗押出來剝奪其行動自由云云，被害人黃書宗亦承認伊被押上郭登裕所駕駛之
自用小客車後，張榮淋曾就其遭提報流氓之事，詢問是否伊密報等情；然查黃書宗在
警訊及偵審中一再指稱：伊被押上郭登裕所駕駛自用小客車後，坐於駕駛旁之人曾要
伊聯絡家人準備新台幣（下同）三百萬元前來贖人等情（見警卷六、七頁，偵查卷一
九頁，八十六年度訴字一一四一號卷二三、六九至七一頁），郭登裕在警訊亦供稱：
「因為甲○○認識黃書明（似係「宗」之誤），並且知道黃書明（似係「宗」之誤）
做生意賺了很多錢，所以才叫張榮淋、許文寬、邱崑崙及我找機會勒索現金。我們欲
（應係「預」之誤）算要勒索三百萬元，那是邱崑崙開口向黃書宗勒索的。本來是載
他到溪底砂石場欲讓黃書宗用行動電話連絡準備三百萬元來贖回黃書宗，結果看到有
人跟蹤，再轉換地點，才在寺廟旁貨櫃屋進行勒索談判，但不知怎麼回事，沒有取到
贖金三百萬（元），我就被抓了」、「今天作擄人勒索錢財的事情，是由甲○○策劃
指揮我們去做的。致（應係「至」之誤）於得到報酬要籌到贖金三百萬（元）拿到，
甲○○會分給我們，但多少我不知道」等語（見警卷四、五頁），許文寬在警訊供稱
：「這件持槍擄人勒贖被害人黃書宗，是由張榮淋一手策劃，要勒贖三百萬元，才由
張榮淋分配贖金給我們」、「我們將黃書宗押上車之後。延（應係「沿」之誤）路直
駛洪進利住處高雄縣大寮鄉溪寮村普龍（似係「隆」之誤）堂旁貨櫃屋談要贖金三百
萬元之事」云云（見警卷一四頁）；而原判決事實欄復認定張榮淋等架擄黃書宗至高
雄縣大寮鄉義和村溪底砂石場附近普隆堂寺廟旁之貨櫃屋內，察覺警察在附近巡邏而
逃逸，上訴人佯裝不知情將黃書宗載回住處等情；則張榮淋等人將黃書宗擄走後，是
否未開口要黃書宗聯絡家人準備三百萬元贖人﹖又其等所以索取三百萬元之目的為何
﹖是否自始有使被害人以財物取贖人身之意思，抑或出於其他原因﹖凡此攸關判斷張
榮淋上開供述是否可採之重要事項，俱有疑竇，自應予釐清。乃原審未詳予調查、根
究明白，遽憑張榮淋與黃書宗為舊識，於白天至黃書宗家公然架擄並由上訴人載回，
且張榮淋曾遭人圍毆並經台灣高雄地方法院八十四年感裁字第八七號裁定以其係流氓
為由諭令交付感訓處分，而張榮淋於押載黃書宗途中復要求黃書宗打電話向人報平安
並質問檢舉其為流氓之緣由，未開口勒贖等情，即採信張榮淋之供述，尚嫌速斷，非
但有違採證法則，尤有查證未盡之違法。以上諸端，或為上訴意旨所指摘，或為本院
得依職權調查之事項，應認原判決有撤銷發回更審之原因。
據上論結，應依刑事訴訟法第三百九十七條、第四百零一條，判決如主文。
中      華      民      國     九十     年      八      月      九      日
                              最高法院刑事第九庭
                                  審判長法官  莊  登  照
                                        法官  洪  明  輝
                                        法官  黃  一  鑫
                                        法官  魏  新  和
                                        法官  林  秀  夫
      右正本證明與原本無異
                                              書  記  官
中      華      民      國     九十     年      八      月     十四     日


司法院資訊處製作；財團法人民間司法改革基金會備份。
